臺灣高等法院臺南分院刑事判決
110年度上訴字第207號
上  訴  人  
即  被  告  陳保組
選任辯護人  何紫瀅律師
上列上訴人因偽造文書等案件，不服臺灣臺南地方法院109年度
訴字第294號中華民國109年11月10日第一審判決（起訴案號：臺
灣臺南地方檢察署108年度偵字第19069號），提起上訴，本院判
決如下：
    主  文
原判決撤銷。
本件公訴不受理。
    理  由
一、公訴意旨略以：被告陳保組係陳○○之養父，告訴人李○○係陳
    ○○之配偶，陳○○○係陳保組之配偶，蔡○○原係台新國際商業
    銀行○○分行（下稱台新○○分行）之理財專員（陳○○、陳○○○
    、蔡○○涉嫌行使偽造私文書罪嫌及詐欺取財罪嫌部分，另經
    檢察官為不起訴處分）。陳保組前因見其子陳○○與李○○於民
    國000年0月0日結婚後婚姻迭生糾紛，為安撫李○○，乃於106
    年5月間允諾將由其出資以李○○名義申購基金之方式贈與李○
    ○新臺幣（下同）140萬元，並先於106年5月9日前不詳時間
    交付李○○22萬元，再於同年月9日自陳○○帳戶匯款118萬元至
    李○○在台新國際商業銀行中壢分行開立之帳號0000-00-0000
    000-0號帳戶（下稱李○○台新銀行中壢帳戶）內，李○○並於1
    06年5月9日依陳保組之要求，在台新銀行○○分行新開立帳號
    0000-00-0000000-0號帳戶（下稱李○○台新銀行○○帳戶），
    且在蔡○○經辦下，申購鋒裕新興市場債券基金140萬元，而
    以李○○台新銀行○○帳戶為扣款帳戶，李○○即於翌日（10日）
    自其前開台新銀行中壢帳戶內轉帳140萬元至台新○○帳戶內
    ，供前開基金申購扣繳之用。詎陳保組竟意圖為自己不法所
    有，基於詐欺取財及行使偽造私文書之犯意，於不詳時間，
    以不詳方式擅自取得李○○台新銀行○○帳戶之存摺及印章，並
    未經李○○同意，於106年5月16日上午9時50分許，持該印章
    至台新銀行○○分行，以李○○名義填寫不實之「台新國際商業
    銀行受託投資國內外有價證券暨信託運用指示書」，將基金
    全部贖回，並在前開指示書上盜蓋李○○之印文，以此方法偽
    造內容為李○○欲贖回基金之不實私文書，交由不知情之蔡○○
    向台新國際商業銀行提出而行使之，致台新國際商業銀行承
    辦人員陷於錯誤，而為李○○全數贖回其前開申購之鋒裕新興
    市場債券基金，贖回價款扣除贖回相關費用500元後，總計1
    36萬1815元，匯入李○○台新銀行○○帳戶內，足生損害於李○○
    及台新國際商業銀行。嗣陳保組再於106年5月22日，基於詐
    欺取財及行使偽造私文書之犯意，持李○○台新銀行○○帳戶之
    存摺及印章，至台新銀行○○分行，在取款憑條上盜蓋李○○之
    印文，以此方法偽造內容為李○○欲提領136萬1815元轉帳存
    入陳○○○在台新銀行○○分行開立之帳號0000-00-0000000-0號
    帳戶（下稱陳○○○台新銀行○○帳戶）內之不實私文書，復旋
    向不知情之銀行承辦人員提出行使之，致不知情之承辦人員
    陷於錯誤，如數將136萬1815元自李○○台新銀行○○帳戶轉帳
    存入陳○○○台新銀行○○帳戶內，足生損害於李○○及台新國際
    商業銀行。嗣因李○○發現其台新銀行○○帳戶之存摺、印章遺
    失而詢問陳保組，經陳保組歸還後，李○○查看存摺內容，發
    現有基金贖回款項匯入及匯出紀錄，始悉上情，因認被告係
    涉犯刑法第216條、第210條行使偽造私文書與同法第339條
    第1項之詐欺取財罪嫌云云。
二、按被告死亡者，應諭知不受理之判決，並得不經言詞辯論為
    之，刑事訴訟法第303條第5款、第307條分別定有明文。又
    依同法第364條規定，上開規定於第二審之審判準用之。
三、查被告被訴偽造文書等罪嫌，經原審於109年11月10日以109
    年度訴字第294號判決判處罪刑，被告收受判決後，於法定
    期間內之109年12月2日提起上訴，有刑事聲明上訴狀在卷可
    憑（見本院卷第9頁），本案並於110年2月19日繫屬本院。
    惟被告於本院審理中因疾病不能到庭，前經本院依刑事訴訟
    法第294條2項規定，於110年6月7日裁定停止審判，現因被
    告已於110年10月6日死亡，有被告戶籍謄本（除戶部分）在
    卷可稽（見本院卷第113頁）。因被告於原審判決後死亡，
    原審未及審酌於此，仍有未合。依上開說明，應由本院將原
    判決撤銷改判，並不經言詞辯論，而諭知公訴不受理判決。
四、另按刑法、刑法施行法相關沒收條文、刑事訴訟法之沒收特
    別程序已於104年12月30日、105年6月22日先後修正公布，
    並於105年7月1日生效。依修正後之刑法第2條第2項「沒收
    、非拘束人身自由之保安處分適用裁判時之法律」、刑法施
    行法第10條之3第2項「105年7月1日前施行之其他法律關於
    沒收、追徵、追繳、抵償之規定，不再適用」等規定，沒收
    應直接適用裁判時之法律，且相關特別法關於沒收及其替代
    手段等規定，均應於刑法沒收新制生效施行即105年7月1日
    後，即不再適用。至於刑法沒收新制生效施行後，倘其他法
    律針對沒收另有特別規定，依刑法第11條「特別法優於普通
    法」之原則，自應優先適用該特別法之規定。又修正後之刑
    事訴訟法第455條之34則明定：單獨宣告沒收由檢察官聲請
    違法行為地、沒收財產所在地或其財產所有人之住所、居所
    或所在地之法院裁定之。依修正後刑法第40條規定：沒收，
    除有特別規定者外，於裁判時併宣告之（第1項）；違禁物
    或專科沒收之物得單獨宣告沒收（第2項）；第38條第2項、
    第3項之物、第38條之1第1項、第2項之犯罪所得，因事實上
    或法律上原因未能追訴犯罪行為人之犯罪或判決有罪者，得
    單獨宣告沒收（第3項）。其中立法說明略以：「因沒收已
    修正為具獨立性之法律效果，故其宣告，不必然附隨於裁判
    為之，且犯罪行為人因死亡、曾經判決確定、刑法第19條等
    事由受不起訴處分或不受理、免訴、無罪判決者；或因刑法
    第19條、疾病不能到庭而停止審判者及免刑判決者，均可單
    獨宣告沒收之，爰增訂第3項規定」。換言之，沒收新制施
    行後，沒收已非附屬於主刑之從刑，倘因被告死亡而判決不
    受理，案內違禁物、專科沒收之物，供犯罪所用、犯罪預備
    之物或犯罪所生之物以及犯罪所得等，依法仍得由檢察官視
    個案情節聲請法院裁定單獨宣告沒收之，附此敘明。
據上論斷，應依刑事訴訟法第369第1項前段、第364條、第303條
第5款、第307條，判決如主文。 
中　　華　　民　　國　　110 　年　　10　　月　　27　　日
                  刑事第四庭    審判長法  官  郭玫利
                                      法  官  林臻嫺
                                      法  官  曾子珍
以上正本證明與原本無異。
如不服本判決應於收受送達後20日內向本院提出上訴書狀，其未
敘述上訴理由者，並得於提起上訴後20日內向本院補提理由書（
均須按他造當事人之人數附繕本）「切勿逕送上級法院」。
　　　　　　　　　　　　　　　　　　　書記官  尤乃玉　　
中　　華　　民　　國　　110 　年　　10　　月　　27　　日